【裁判字號】    89,台上,3366
【裁判日期】    890615
【裁判案由】    違反水土保持法
【裁判全文】
最高法院刑事判決                              八十九年度台上字第三三六六號
    上訴人  台灣高等法院高雄分院檢察署檢察官
    被  告  乙○○
            甲○○
右上訴人因被告等違反水土保持法案件，不服台灣高等法院高雄分院中華民國八十七
年四月二十八日第二審更審判決（八十七年度上更(二)字第六二號，起訴案號：台灣高
雄地方法院檢察署八十三年度偵字第二一一七八號），提起上訴，本院判決如左：
    主  文
原判決撤銷，發回台灣高等法院高雄分院。
    理  由
本件原判決以第一審檢察官起訴意旨略稱，被告乙○○係光乙工程有限公司負責人，
自民國八十三年九月十二日起，僱用被告甲○○駕駛挖土機（怪手），基於共同犯意
之聯絡，在其向張簡枝福等七人承租之坐落高雄縣大寮鄉○○段一一三五－二、－三
號都市計劃區內山坡地，未經高雄縣政府申請許可即擅自開挖整地，準備興建噴砂工
廠，致生水土流失。至同年月十五日經警查獲。因認被告二人共犯水土保持法第三十
二條第一項之罪嫌云云。惟經原審審理結果，認為被告等在上述山坡地開挖整地，係
經地主張簡枝福等人同意，自不得論以水土保持法第三十二條第一項之罪。乃撤銷第
一審論處被告二人共同在私人山坡地內未經同意擅自開挖整地，致生水土流失罪刑之
判決，改判諭知被告二人均無罪。固非無見。
惟查，(一)、水土保持法第十三條第一項規定，在山坡地開發建築用地、堆置土石或其
他開挖整地，其土地所有人或使用人之水土保持義務人應先擬具水土保持計畫，送請
主管機關核定。其水土保持計畫未經主經機關核可前，各目的事業主管機關不得逕行
核發開發或利用之許可。又違反上述規定未先擬具水土保持計畫或未依核定計畫實施
水土保持之處理與維護，致生水土流失者，處六月以上五年以下有期徒刑，得併科新
台幣六十萬元以下罰金。同法第三十三條第三項前段、第一項第二款亦有明文。本件
被告等所為，縱不構成水土保持法第三十二條第一項之罪，但被告乙○○承認僱用另
被告甲○○在上述山坡地上挖土整地，作為鐵工場用地並未申請高雄縣政府許可云云
（見警訊卷第八頁背面）；而證人即高雄縣政府農業局推廣員廖景隆及承辦警員鄭俊
龍均證謂，被告等所為已造成水土流失等情（見第一審卷第十六頁、第七十三頁背面
），則被告等人是否觸犯同法第三十三條第三項前段之罪，即非無深入審究之餘地。
原審未注意及此，竟謂被告等係違反同法第三十三條第一項之規定，僅能處以罰鍰云
云（見原判決第四頁第八、九行），自屬可議。(二)、原判決理由第四段之(二)論述，依
據乙○○在警訊中之供詞及證人即地主張簡實雄、廖景隆、鄭俊龍之證言，認定被告
等在前述山坡地開挖整地，造成地形變更、水土流失等情；乃其理由第四段之(三)，又
採信證人林湧傑、張簡枝福、林元俊、劉碧靜之證詞，認為被告等僅係將崩塌而堵塞
路面之山土清除，並未開挖整地云云。前後認定不一，自屬理由矛盾。檢察官上訴意
旨，指摘原判決不當，非無理由，應認仍有撤銷發回更審之原因。
據上論結，應依刑事訴訟法第三百九十七條、第四百零一條，判決如主文。
中      華      民      國    八十九    年      六      月     十五     日
                              最高法院刑事第八庭
                                  審判長法官  吳  雄  銘
                                        法官  池  啟  明
                                        法官  石  木  欽
                                        法官  郭  毓  洲
                                        法官  吳  三  龍
      右正本證明與原本無異
                                              書  記  官
中      華      民      國    八十九    年      六      月     十九     日


司法院資訊處製作；財團法人民間司法改革基金會備份。
